【裁判字號】    98,毒抗,235
【裁判日期】    980608
【裁判案由】    毒品危害防制條例
【裁判全文】
臺灣高等法院刑事裁定                 98年度毒抗字第235號
抗  告  人  甲○○
上列抗告人因毒品危害防制條例案件，不服臺灣板橋地方法院中
華民國98年5月8日裁定（98年度毒聲字第621號），提起抗告，
本院裁定如下：
    主  文
抗告駁回。
    理  由
一、本件聲請意旨略以：被告甲○○基於施用第一級毒品海洛因
    之犯意，於民國98年2 月21日凌晨4 時許為警採尿回溯前26
    小時內之某時，在不詳處所，施用第一級毒品海洛因；嗣因
    另案通緝，於98年2 月21日凌晨某時許為警逮捕後，在臺北
    縣政府警察局海山分局內為警採集其尿液檢體送驗後，結果
    呈嗎啡陽性反應，被告雖自98年（聲請書誤載為97年）2 月
    6 日起，在臺北縣立醫院板橋院區治療藥癮，有法務部單一
    登入窗口替代療法就診資料可稽，惟按毒品危害防制條例第
    21條第2 項規定：依前項規定治療中經查獲之被告，應由檢
    察官為不起訴處分，但以一次為限。所稱「依前項規定治療
    中經查獲」，係指依該條第l 項規定，犯同條例第10條之罪
    者，於犯罪未發覺前，自動向行政院衛生署指定之醫療機構
    請求治療，而於治療中始經查獲該項未發覺之犯罪而言；至
    於治療中再犯施用毒品之罪經查獲者，則不包括在內，最高
    法院97年度臺上字第3469號、第4040號判決及臺灣高等法院
    花蓮分院96年度毒抗字第32號裁定可資參照，被告既於治療
    中之98年2 月21日凌晨4 時許為警採尿回溯26小時內，涉犯
    本件施用毒品案件，自不得未經觀察、勒戒程序，逕行適用
    毒品危害防制條例第21條規定而為不起訴處分之寬典。爰依
    毒品危害防制條例第20條第1 項、觀察勒戒處分執行條例第
    3 條第1 項規定，聲請裁定將被告送勒戒處所觀察、勒戒等
    語。
二、原裁定意旨略以：查被告於警詢中否認有施用毒品行為，惟
    其於98年2 月21日凌晨4 時許為警查獲後所採集之尿液，經
    檢送臺灣檢驗科技股份有限公司以酵素免疫分析法（EIA）
    初驗及以氣相層析質譜儀法（GC/MS） 複驗檢驗結果，確呈
    鴉片類陽性反應，有該公司98年3 月11日濫用藥物檢驗報告
    一件存卷可稽。按海洛因經注射或吸入人體後，約百分之八
    十於24小時內自尿中排出，一般而言，尿液中能否驗出嗎啡
    陽性反應與其投與量、投與途徑、採尿時間、個人體質及檢
    測方法之靈敏度有關，國外曾有文獻報導注射6 毫克之海洛
    因鹽酸鹽，其代謝物嗎啡之平均可檢出時限約為26小時，此
    經行政院衛生署藥物食品檢驗局於81年9 月8 日以藥檢壹字
    第8114885 號函敘明綦詳。被告之上開尿液檢體送驗結果既
    呈鴉片類陽性反應，且該結果係採用氣相層析質譜儀法進行
    確認，已足排除被告因服用藥物導致毒品偽陽性反應之可能
    性，顯見被告在警方採集其尿液前26小時內某時點，確有施
    用第一級毒品之犯行，洵堪認定。從而，聲請人聲請令被告
    入勒戒處所觀察、勒戒，即與毒品危害防制條例第20條第1
    項之規定相符等語。
三、本件抗告意旨略以：抗告人於警局採尿完成時要求於驗尿瓶
    上簽名及蓋手印，但為員警所拒，因此該採尿程序違法應再
    予詳查云云。
四、經查：警方於98年2 月21日上午4 時10分許，係經被告同意
    而採取被告之尿液，且被告於警方詢問其：「警方所採取之
    尿液是否經你同意，親自清洗排放且封存？」時，被告亦答
    稱: 「是的，沒錯。」等語，此有警訊筆錄一份在卷可參（
    見98年度毒偵字第2665號卷第6 頁），顯見抗告人已對警察
    採尿、封瓶之過程加以確認無訛，抗告人空言指摘警方所採
    集之尿液未經被告確認封存，採尿程序有瑕疵，自無可取。
    再者，被告之尿液檢體經警編號為B0000000，而該尿液經驗
    出嗎啡陽性反應，此有臺北縣警察局海山分局毒品案件尿液
    檢檢體編號及姓名對照表、臺灣檢驗科技股份有限公司98年
    3 月11日編號UL/2009/20660 濫用藥物檢驗報告各一份在卷
    可參（見98年度毒偵字第2665號第6 頁背面、第19頁），又
    按海洛因經注射或吸入人體後，約百分之八十於24小時內自
    尿中排出，一般而言，尿液中能否驗出嗎啡陽性反應與其投
    與量、投與途徑、採尿時間、個人體質及檢測方法之靈敏度
    有關，國外曾有文獻報導注射6 毫克之海洛因鹽酸鹽，其代
    謝物嗎啡之平均可檢出時限約為26小時，此經行政院衛生署
    藥物食品檢驗局於81年9 月8 日以藥檢壹字第8114885 號函
    敘明綦詳，而抗告人之上開尿液檢體送驗結果既呈鴉片類陽
    性反應，且該結果係採用氣相層析質譜儀法進行確認，已足
    排除抗告人因服用藥物導致毒品偽陽性反應之可能性，顯見
    抗告人在警方採集其尿液前26小時內某時點，確有施用第一
    級毒品之犯行無誤，被告所辯不足採信。
五、原審依毒品危害防制條例第20條第1 項之規定，裁定抗告人
    應送勒戒處所觀察、勒戒，並無不合。被告猶執前詞否認施
    用第一級毒品，提起抗告，為無理由，應予駁回。
六、據上論結，應依刑事訴訟法第412條，裁定如主文。
中    華    民    國    98    年    6     月    8     日
                      刑事第十五庭審判長法官  吳昭瑩
                                      法  官  李正紀
                                      法  官  李釱任
以上正本證明與原本無異。
不得再抗告。
                                      書記官  張玉如
中    華    民    國    98    年    6     月    11    日


司法院資訊處製作；財團法人民間司法改革基金會備份。
